【裁判字號】    95,簡上,164
【裁判日期】    951206
【裁判案由】    第三人異議之訴
【裁判全文】
臺灣高雄地方法院民事判決             95年度簡上字第164號
上  訴  人  戊○○
訴訟代理人  陳水聰律師
被上訴人    丁○○○
            台灣土地銀行股份有限公司
法定代理人  乙○○
訴訟代理人  丙○○
上列當事人間第三人異議之訴事件，上訴人對於民國95年4 月28
日本院岡山簡易庭94年岡簡字第558 號號第一審簡易判決提起上
訴，本院民國95年11月22日言詞辯論終結，判決如下：
    主  文
上訴駁回。
第二審訴訟費用由上訴人負擔。
    事實及理由
一、上訴人起訴主張：本院93年執字第31321 號清償債務強制執
    行事件，被上訴人台灣土地銀行股份有限公司 (下稱土銀)
    聲請拍賣被上訴人丁○○○所有坐落高雄縣路竹鄉○○段
    265 號土地及其上門牌號碼高雄縣路竹鄉○○路586 號房地
    ，惟其中如附圖斜線所示一層鐵皮屋面積208 平方公尺 (其
    中部分占用未登錄地4 平方公尺)未 保存登記建物 (下稱系
    爭建物)， 為上訴人自行出資興建，且為獨立建物，為上訴
    人原始所有，土銀錯誤查封拍賣，上訴人自得依法確認所有
    權非債務人所有，並撤鋿該部分之執行程序 (原審為上訴人
    敗訴之判決，上訴人提起上訴)。 並聲明：(一)原判決廢棄。
    (二)確認丁○○○就本院93年執字第31321 號執行事件中聲請
    拍賣坐落高雄縣路竹鄉○○段265 號土地及其上門牌號碼高
    雄縣路竹鄉○○路586 號如附圖斜線所示一層鐵皮屋面積
    208 平方公尺之所有權不存在。(三)本院93年執字第31321 號
    強制執行事件，就上開建物之執行程序應予撤銷。
二、被上訴人則以：丁○○○於向被上訴人抵押貸款時出具切結
    書切結系爭未保存登記之建物為其所有願提供併為設定抵押
    之擔保；另依系爭建物用水及用電之申請人均僅丁○○○，
    並無他人申辦，況系爭建物前曾經本院92年執字第17858 號
    強制執行拍賣至4 拍，上訴人均未爭執所有權，93年執字第
    31321 號執行事件亦執行拍賣至第3 拍始聲明異議，顯為阻
    撓拍定而為，且上開執行事件現場查封時，丁○○○在場稱
    係自住，衡情丁○○○與上訴人為母女，如系爭建物為上訴
    人所有，何以稱自住；上訴人未能提出出資興建之證明，所
    稱系爭建物為其所有，並無可採；上訴人就系爭建物並無足
    以排除強制執行之權利。並聲明：上訴駁回。
三、兩造不爭執及爭執事項：
    不爭執事項：
  (一)被上訴人土銀聲請本院93年執字第31321 號拍賣丁○○○所
    有坐落高雄縣大社段265 號土地及其上建號1246、2010 號
    建物 (門牌號碼高雄縣路竹鄉○○路586 號)， 其中2010號
    建物為未保存1 層磚造鐵皮屋面積1024.59 平方公尺，車棚
    31.2平方公尺。
  (二)上開建物之用水為丁○○○申請之00-00-0000-000號，有台
    灣省自來水公司第7 區○○○路竹服務所94年5 月18日台水
    七字第09400009700 號函附於原審卷第30頁可參；用電亦僅
    丁○○○申請之00-0000-00、00-0000-00號，供電時間為77
    年2 月，亦有台灣電力公司高雄區營業處94年5 月19日D高
    雄字第09405004421 號函附在原審卷第31頁可佐。
  (三)上開執行事件於93年7 月19日至高雄縣大社鄉265 號房地現
    場查封及就增建部分測量時，丁○○○均在場並未表示建物
    為第3 人所有，有查封及測量筆錄附在93年執字第31321 號
    卷內可參。
  (四)上訴人提出經戊○○於92年11月10日出具之使用證明書，經
    民間公證人於93年7 月15日公證，證明就上開建物中小棟未
    保存登記之建物，其早交由運豐木材行管理使用及供做為營
    業場所。
    爭執事項：
  (一)上訴人主張上開查封建物建號2010號中如原審高雄縣路竹地
    政事務所95年2 月13日複丈成果圖所示坐落高雄縣大社段
    265 號面積204 平方公尺、坐落未登錄地上4 平方公尺，合
    計208 平方公尺土地上之未保存登記1 層鐵皮屋之系爭建物
    為其所有，請求確認丁○○○就上開建物之所有權不存在，
    有無理由？
  (二)上訴人請求撤銷本院93年執字第31321 號強制執行事件，就
    上開不動產之執行程序，有無理由？
四、上訴人主張上開查封建物建號2010號中如原審高雄縣路竹地
    政事務所95年2 月13日複丈成果圖所示坐落高雄縣大社段
    265 號面積204 平方公尺、坐落未登錄地上4 平方公尺，合
    計208 平方公尺土地上之未保存登記1 層鐵皮屋之系爭建物
    為其所有，請求確認丁○○○就上開建物之所有權不存在，
    有無理由？
  (一)按當事人主張有利於己之事實，就其事實有舉證之責任，但
    法律別有規定，或依其情形顯失公平者，不在此限。民事訴
    訟法第277條定有明文。又強制執行法第15條所謂就執行標
    的物有足以排除強制執行之權利者，係指對於執行標的物有
    所有權、典權、留置權、質權存在情形之一者而言，亦經最
    高法院44年台上字第721號著有判例可參。本件上訴人主張
    其對執行標的物（即系爭未辦保存登記之建物）有所有權之
    有利於己之事實，既為被上訴人土銀所否認，上訴人自應就
    其出資興建之事實，負舉證之責任。
  (二)上訴人雖於原審提出92年11月10日出具經公證之使用證明書
    ，以其上記載「茲證明坐落高雄縣路竹鄉○○鄉○○段265
    號土地上小棟未保存登記建物，本人早交由運豐木材行所管
    理使用，並供其做為營業場所無誤... 」，主張系爭建物為
    其原始出資建築，然依丁○○○於提供香所有坐落高雄縣路
    竹鄉○○段265 號土地及其上門牌號碼高雄縣路竹鄉○○路
    586 號房地予土銀設定抵押貸款時，係載明包括未保存登記
    建物在內，此有土銀所提丁○○○於89年7 月25日出具之切
    結書可參，而上訴人於93年執字第32321 號強制執行程序93
    年10月28日提出民事緊急聲明異議及呈報占有使用情形狀自
    陳系爭建物早在多年前即存在，則上訴人卻於92年11 月10
    日始出具使用證明書，參以上訴人戊○○與被上訴人丁○○
    ○2 人為母女至親等情，上開使用證明書既由上訴人單方製
    作之文聿，顯難據以作為系爭建物確為其所為之證明。
  (三)證人甲○○雖到庭證稱「有 (指為上訴人搭建建物)， 只有
    一次，因為他們家要蓋車庫，他們家另外有一塊空地，本來
    是農地，種稻的，他叫我去幫他撘蓋成車庫，他說要放牛車
    跟農具使用。」「時間很久了，我只知道在路竹鄉的某一處
    稻田，該空地原本就是稻田，是由我搭建成鐵架石棉瓦屋頂
    ，我所搭建的石棉瓦屋，不大，只有小小一間，約有三十坪
    左右，頂多放三四部車子的大小。」「沒有（指去搭建時，
    旁邊的大型石棉瓦屋是否已經存在)(95年9 月19日準備程序
    筆錄)， 惟依上訴人於上開93年執字第32321 號強制執行程
    序93年10月28日提出民事緊急聲明異議及呈報占有使用情形
    狀所陳報，其中大棟鐵皮建物係在約76年間已由蘇天恭自行
    出資興建、小棟即系爭建物為同一時間由戊○○出資興建，
    並由上裕木業公司與運豐木材行為共同占有使用人，則證人
    果確實為上訴人戊○○興建系爭建物，豈有不知與系爭建物
    同時間在同一地點相鄰處尚有一大棟鐵皮屋存在之理，況系
    爭建物之面積為208 平方公尺，亦有複丈成果圖足稽，亦與
    證人所述面積僅約三十坪相差甚遠，足認證人所述不能認為
    真實。
  (四)況系爭建物於93年7 月19日查封時，被上訴人丁○○○在場
    亦未爭執系爭建物非其所有，亦有上開執行卷內之查封筆錄
    為證；參以上開高雄縣路竹鄉○○段265 號土地及其上門牌
    號碼高雄縣路竹鄉○○路586 號房地之水電申請名義均為丁
    ○○○1人 ，且其中用電係自77年2 月起迄今均以蘇梅香1
    人名義申請，如系爭建物與相鄰之大棟建物均為他人所有，
    豈有長期均以丁○○○1 人名義申請為用電用水戶，亦與常
    情不合。
  (五)是上訴人並未能舉證證明系爭建物確為其原始出資興建取得
    所有權，依上開說明，上訴人主張如附圖斜線部分面積208
    平方公尺未保存登記1 層鐵皮屋之系爭建物為其所有，請求
    確認丁○○○就上開建物之所有權不存在，為無理由。
五、上訴人請求撤銷本院93年執字第31321 號強制執行事件，就
    上開不動產之執行程序，有無理由？
    上訴人就系爭建物並未能證明為其原始興建有所有權，無足
    以排除強制執行之權利，請求撤銷本院93年執字第31321 號
    強制執行事件，就系爭建物所為之執行程序，亦無理由。
六、綜上所述，上訴人就系爭建物並無所有權，並無足以排除強
    制執行之權利，其訴請確認對系爭建物有所有權，及撤銷本
    院93年度執字第32321 號強制執行程序就系爭建物之強制執
    行程序自屬無據。原審為上訴人敗訴之判決，核無違誤。上
    訴論旨求予廢棄為無理由，應予駁回。
七、據上論結：本件上訴為有理由、無理由，依民事訴訟法第43
    6 條之1 第3 項、第449 條第1 項、第78條，判決如主文。
中    華    民    國   95    年    12    月    6     日
                  民事第七庭審判長法  官  林玉心
                                  法  官  柯盛益
                                  法  官  林勇如
正本係照原本作成。
本判決不得上訴。
中    華    民    國   95    年    12    月    6     日
                                書記官  胡樂寧


司法院資訊處製作；財團法人民間司法改革基金會備份。
